臺灣臺北地方法院民事裁定　　　　　　　99年度訴字第5022號
原　　　告　繆劍瑛Cathr.
訴訟代理人　沈明欣律師
被　　　告　洪言和原名洪言暉.
上列當事人間請求返還票據事件，本院裁定如下：
    主  文
本件移送臺灣花蓮地方法院。
    理  由
一、按訴訟，由被告住所地之法院管轄；因侵權行為涉訟者，得
    由行為地之法院管轄；又定法院之管轄，以起訴時為準；再
    者，訴訟之全部或一部，法院認為無管轄權者，依原告聲請
    或依職權以裁定移送於其管轄法院，民事訴法第1條第1項前
    段、第15條第1項、第27條、第28條第1項分別定有明文。次
    按「相對人固主張再抗告人有侵權行為，然再抗告人否認有
    侵權行為，能否謂如相對人所主張再抗告人在臺北市○○○
    路涉有侵權行為乙節，即遽認類推民事訴訟法第15條第1項
    規定我國因而具有國際管轄權，事涉侵權行為地是否為臺北
    市，自應由原法院詳細勾稽調查，以認定臺北地院管轄權之
    有無。」，有最高法院97年度台抗字第185號裁判可資參照
    。
二、本件原告以被告現所在不明向本院起訴主張：因訴外人沈家
    民積欠原告債務，原告於民國98年間出具授權書委由被告持
    沈家民於97年間簽發予原告，用以清償上開債務之香港上海
    匯豐銀行及富邦銀行支票共7紙（下稱系爭支票），前往沈
    家民任職之世騰國際有限公司（下稱世騰公司）設於臺北市
    松山區○○○路343號10樓辦公處所，代為催討上開債務。
    詎料，被告於催討過程因用詞不當或口氣不佳，致世騰公司
    員工受有恐嚇之感，並為此向轄區派出所報案，警方到場後
    亦依法將被告帶回警局製作筆錄，嗣因被告委由律師向香港
    地區法院對原告聲請禁止令訴訟，原告始知上情，原告不願
    再生糾紛，依民法第549條第1項關於委任人得隨時終止契約
    之規定，決意終止前開委任契約，亦以本起訴狀作為終止委
    任契約之意思表示，被告就系爭支票再無合法占有之正當權
    源，爰依民法第767條前段所有物返還請求權，聲明請求被
    告返還系爭支票等語。惟查，被告住所係設於花蓮縣，有戶
    籍謄本在卷可證，依民事訴訟法第1條第1項前段之規定，自
    應由臺灣花蓮地方法院管轄本件訴訟。
三、又嗣原告得知被告之住所位於花蓮縣，乃追加基於侵權行為
    之法律關係，請求被告返還系爭支票，並主張：系爭支票本
    係原告所有，被告於原告終止委任關係後，拒不將系爭支票
    返還原告，更持之向「債務人」非法催討債務，發生地點在
    臺北市○○區○○路，被告侵占系爭支票之行為，構成民法
    第18 4條第1項之侵權行為等語，而主張本院有管轄權。惟
    查，原告於98年間委託被告向沈家民催討債務，被告於98年
    初即持系爭支票至原告所稱沈家民任職之設於臺北市松山區
    之世騰公司找沈家民催討債務，此有臺北市政府警察局松山
    分局99年12月13日北市警松分刑字第09932629800號函在卷
    可憑，是堪認原告是在被告至世騰公司催討債務後，始有終
    止前開委任契約之行為，此亦與原告起訴時所主張之事實相
    符，甚至原告亦以起訴狀繕本送達被告之時（現起訴狀繕本
    尚未送達予被告），向被告為終止前開委任契約之意思表示
    ，益徵上情，因此，被告持系爭支票至設於臺北市松山區之
    世騰公司找沈家民催討債務，係在履行兩造間前述委任契約
    之行為，並非原告所稱侵占系爭支票之行為，何況，縱使如
    原告追加起訴所主張被告是於其終止委任契約後，始至世騰
    公司找沈家民催討債務，此亦屬侵占行為後，管理處分贓物
    即侵占所得物之行為，並非侵占行為本身，是根據原告追加
    起訴主張之事實，亦無從據以認定原告所稱被告侵占行為地
    亦即侵權行為地是位於本院轄區，況且本件被告住所地係在
    花蓮縣，原告住所是在香港，為便利被告應訴，亦應由臺灣
    花蓮地方法院管轄。茲原告向無管轄權之本院起訴，顯係違
    誤，爰依職權將本件移送於該管轄法院。
四、依首開法條裁定如主文。
中    華    民    國   100    年    1     月    31    日
                    民事第五庭  法  官  賴秀蘭
以上正本係照原本作成
如對本裁定抗告須於裁定送達後10日內向本院提出抗告狀，並繳
納抗告費新臺幣1,000元
中    華    民    國   100    年    1     月    31    日
                                書記官  李佩芳